臺灣高雄地方法院刑事裁定
111年度毒聲字第728號
聲  請  人  臺灣高雄地方檢察署檢察官
被      告  林松諭


上列被告因違反毒品危害防制條例案件，經檢察官聲請送觀察、
勒戒(111年度毒偵字第2316號)，本院裁定如下：
    主  文
林松諭施用第二級毒品，令入勒戒處所觀察、勒戒，其期間不得
逾貳月。
    理  由
一、聲請意旨如附件聲請書所載。
二、按犯毒品危害防制條例第10條之罪者，檢察官應聲請法院裁定，令被告入勒戒處所觀察、勒戒，其期間不得逾二月，毒品危害防制條例第20條第1項定有明文。
三、又依毒品檢驗學上之常規，尿液中含毒品成分反應所使用之
    檢驗方法，對於受檢驗者是否確有施用毒品行為之判斷，在
    檢驗學常規上恆有絕對之影響。其以酵素免疫分析或薄層定
    性分析等方式為初步篩檢者，因具有相當程度偽陽性之可能
    ，如另以氣（液）相層析、質譜分析等較具公信力之儀器為
    交叉確認，因出現偽陽性反應之機率極低，核足據為對涉嫌
    人不利之認定，此為邇來我國實務所肯認，且為本院執行職
    務所知悉之事項。再者，依據西元2018年美國FDA網站公布
    尿液中於施用大麻後可檢出之時限為1至7日，惟毒品可檢出
    之時間，與服用劑量、服用頻率、尿液採集時間點、個案體
    質與代謝情況等因素有關，因個案而異，有衛生福利部食品
    藥物管理署民國108年1月31日FDA管字第1089000957號函參
    照。
四、經查：
㈠、被告林松諭於111年7月12日10時15分許為警採集之尿液，經
    正修科技大學超微量研究科技中心先以酵素免疫分析法為初
    步檢驗，再以液相層析串聯式質譜法確認檢驗結果，確呈大
    麻陽性反應，其中大麻代謝物檢出濃度為395ng/ml，同有上
    開該中心111年8月3日尿液檢驗報告（原始編號：Y111354號
    ）及高雄市政府警察局苓雅分局偵辦毒品案件嫌疑人尿液採
    證代碼對照表（尿液代碼：Y111354號）在卷可憑。依前揭
    說明，本件即可排除偽陽性反應產生之可能。而依上開尿液
    檢驗結果顯示，被告尿液中所呈現大麻代謝物濃度非低，足
    認被告確有於上開採尿時回溯7日內某時（不含公權力拘束
    期間，聲請書誤載為96小時內某時），在不詳地點，以不詳
    方式，施用大麻1次無訛，被告供稱：我最後一次是在111年
    6月24、25日間，在墾丁的小灣沙灘施用大麻云云，顯為推
    卸責任，不足採信。準此，被告於前揭時間施用第二級毒品
    大麻之犯行，洵堪認定。
㈡、又被告不曾接受觀察、勒戒或強制戒治，本次應屬被告之「
    初犯」，而有毒品危害防制條例第20條第1項規定，給予適
    用觀察、勒戒之機會。
㈢、至於被告前因施用毒品案件，經臺灣高雄地方檢察署(下稱高
    雄地檢署)檢察官以110年度毒偵字第104號附命完成戒癮治
    療之緩起訴處分，緩起訴期間自110年4月23日起至111年4月
    22日止，後因被告完成戒癮治療，經該署觀護人於110年9月
    8日以110年度緩護療字第147號履行完成結案，且前揭緩起
    訴期滿未經撤銷等情，有緩起訴處分書、臺灣高等法院被告
    前案紀錄表附卷供佐，然「緩起訴處分之戒癮治療」與「觀
    察、勒戒或強制戒治」之處遇，因法律規定之程序、效果均
    不相同，已無法等同視之，即被告初犯（或觀察、勒戒、強
    制戒治執行完畢釋放3年後再犯）施用毒品，經為命戒癮治
    療之緩起訴處分，若遭撤銷，檢察官針對該次撤銷緩起訴之
    施用毒品犯行，或者戒癮治療履行完畢，檢察官針對之後施
    用毒品犯行，均仍應依前揭毒品危害防制條例第20條或第23
    條之規定處理，亦可以再為緩起訴，然不得逕行起訴（最高
    法院110年度台非字第98號判決、110年度台上字第2096號判
    決意旨參照）。是被告所受之前揭緩起訴處分雖未遭撤銷，
    戒癮治療有完成，然仍無任何等同受有「觀察、勒戒或強制
    戒治執行」之效果，針對檢察官就本次施用毒品犯行聲請觀
    察、勒戒，並無任何要件上之影響，併此說明。
㈣、再者，毒品危害防制條例所規定之「觀察、勒戒」程序，係
    針對受處分人所為保安處分，目的在戒除行為人施用毒品身
    癮及心癮，以達教化與治療之目的，其立法意旨在幫助施用
    毒品者戒毒，性質上為一療程，而非懲罰，並屬強制規定，
    除檢察官審酌個案情形，依同條例第24條第1項為附命完成
    戒癮治療之緩起訴處分外，凡經檢察官聲請法院裁定將被告
    送勒戒處所觀察、勒戒者，法院僅得就其聲請審查被告是否
    有施用毒品之行為，以及被告是否為「初犯」或為觀察、勒
    戒、強制戒治執行完畢後「3年後再犯」而為准駁之裁定，
    並無自由斟酌以其他方式替代或得以其他原因免予執行之權
    。又是否給予被告為附命完成戒癮治療之緩起訴處分，屬刑
    事訴訟法第253條之1第1項及第253條之2第1項第6款特別賦
    予檢察官之職權，非法院所得審酌，且此非「觀察、勒戒」
    前置處分，也與被告是否判刑之追訴要件無關，檢察官自無
    義務說明為何不給予被告戒癮治療之緩起訴處分。法院縱使
    審查其裁量有無違法，也僅在卷證資料所示證物中審酌，而
    為最低限度之審查，即此部分為檢察官之裁量，必須予以尊
    重。
㈤、本件聲請意旨載明被告前因施用毒品案件，經檢察官為緩起
    訴處分，其竟於緩起訴期滿執行完畢後，再犯本件施用第二
    級毒品罪，足見其並未戒絕毒癮，且被告否認本案犯行，認
    本件不宜給予附命戒癮治療之緩起訴處分（如附件）。而依
    卷證資料所示，被告矢口否認施用毒品犯行，辯稱我最後一
    次是在111年6月24、25日間，在墾丁的小灣沙灘施用大麻云
    云，難認被告有面對本案偵查並正視其患有毒癮之事實乙節
    ，有高雄地檢署訊問筆錄存卷供參。是以，檢察官考量本案
    具體情節，向本院聲請令被告入勒戒處所觀察、勒戒，以監
    禁式之治療方式，求短時間內隔絕被告之毒品來源，務使其
    專心戒除毒癮，而未依刑事訴訟法第253條之1規定對被告為
    附命完成戒癮治療之緩起訴處分，核其此部分職權之行使尚
    屬合法，形式上亦無裁量恣意或濫用之情，於法有據。
五、綜上所述，本件聲請為有理由，應予准許，依毒品危害防制
    條例第20條第1項，裁定如主文。
中　　華　　民　　國　　111 　年　　9 　　月　　8 　　日
                  刑事第十二庭  法　官  莊珮君
以上正本證明與原本無異。
如不服本裁定應於送達後5日內向本院提出抗告狀。
中　　華　　民　　國　　111 　年　　9 　　月　　8 　　日
                                書記官  李欣妍